【裁判字號】    92,上易,846
【裁判日期】    920704
【裁判案由】    竊盜等
【裁判全文】
臺灣高等法院高雄分院刑事判決          九十二年度上易字第八四六號
    上訴人  台灣高雄地方法院檢察署檢察官
    被  告  乙○○
右上訴人因被告竊盜等案件，不服臺灣高雄地方法院九十一年度易字第四二五三號中
華民國九十二年五月十三日第一審判決（起訴案號：臺灣高雄地方法院檢察署九十一
年度偵字第二三一七０號），提起上訴，本院判決如左：
      主      文
上訴駁回。
      理      由
一、檢察官聲請簡易判決處刑意旨略以：乙○○（已於民國九十一年四月十日退伍）
    與丙○○原係服役於高雄市苓雅區○○○路衛武營區之同袍，乙○○於民國（下
    同）九十一年三月二十七日某時許，意圖為自己不法之所有，在該營區內，竊取
    丙○○所有之萬泰銀行預借現金卡一張得手後，再基於上述相同之犯意，於同日
    下午一時九分許，持所竊得之上開預借現金卡，至高雄縣鳳山市○○○路台新銀
    行鳳山分行提款機之自動付款設備，以遺留在該卡片上之密碼，輸入至上開自動
    付款設備內，欲使該設備之識別系統對真正持卡人之識別陷於錯誤而交付現金，
    惟因不明原因而未提領成功；復於同年四月四日下午四時二十七分許，乙○○再
    至同一地點之提款機，再以上開不正方式，向同一之自動付款設備，提領現金新
    臺幣（下同）二萬元，該自動付款設備經核對密碼無誤後，陷於錯誤交付該款項
    。嗣於同年四月十四日，丙○○發現該卡失竊，經報警調閱銀行監視錄影帶後，
    始發覺上情。因認被告乙○○涉有陸海空軍刑法第七十六條第一項第八款、刑法
    第三百二十條第一項竊盜罪及刑法第三百三十九條之二第一項之利用自動付款設
    備詐欺取財罪嫌。
二、按檢察官聲請以簡易判決處刑之案件，法院認定之犯罪事實顯然與檢察官據以求
    處罪刑之事實不符者，法院不得以簡易判決處刑；檢察官聲請以簡易判決處刑之
    案件，經法院認為有第四百五十一條之一第四項但書之情形者，應適用通常程序
    審判之。刑事訴訟法第四百五十一條之一第四項第二款但書及第四百五十二條定
    有明文。原審以本件被告乙○○並未自白，且依檢察官聲請簡易判決處刑所憑之
    證據，不足以認定被告有檢察官所指之竊盜罪及刑法第三百三十九條之二第一項
 之利用自動付款設備詐欺取財罪，乃依前開法律規定，改依通常程序審判。並無
    不合，又檢察官聲請簡易判決處刑者，其聲請與起訴有同一效力。刑事訴訟法第
    四百五十一條第三項亦定有明文，合先說明。
三、按犯罪事實應依證據認定之，無證據不得推定其犯罪事實；檢察官就被告犯罪事
    實，應負舉證責任，並指出證明之方法；又不能證明被告犯罪者，應諭知無罪之
    判決。刑事訴訟法第一百五十四條、第一百六十一條第一項及第三百零一條第一
    項前段分別定有明文。又所謂認定犯罪事實之證據，係指足以認定被告確有犯罪
    行為之積極證據而言，該項證據自須適合於被告犯罪事實認定，始得採為斷罪資
    料；苟未能發現相當證據，或證據不足以證明，自不能以推測或擬制之方法，以
    為裁判基礎。最高法院著有二十九年度上字第三一０五號及四十年度台上字第八
    六號判例可資參照。再告訴人之告訴，本以使被告受刑事訴追為目的，故其陳述
    是否與事實相符，自應調查其他證據，以資審認，苟其所為攻擊之詞，尚有瑕疵
    ，則在此瑕疵未究明以前，即不能遽採為斷罪之基礎，最高法院亦著有六十九年
    度台上字第一五三一號判例可資參照。
四、甲訴人認被告乙○○涉犯竊盜及詐欺取財罪嫌，係以被告乙○○對於前揭事實已
    坦承不諱，核與告訴人丙○○所述情節相符，復有ＡＴＭ交易查詢表，監視錄影
    帶照片二張在卷可稽等情，為其論據。惟原審及本院訊據被告乙○○均堅決否認
    有右開犯行，辯稱：伊與告訴人丙○○係軍中同袍，平時彼此即常互借款項，伊
    於九十一年三月二十六日晚上為了第二天要請假外出看病，向告訴人表示要借款
    二萬元，翌曰中午伊要外出時，告訴人即將預借現金卡借給伊，並口頭告訴伊現
    金卡密碼，惟提領時忘記正確之密碼，故提領不成，至同年四月四日，伊又要離
    營看病，再向告訴人借用該現金卡，告訴人即以紙條寫上密碼夾在現金卡中交給
    伊，此次伊有提領二萬元成功，回營後有將現金卡交還告訴人，伊因不數日即要
    退伍，乃抄下告訴人之家中住址、電話，俾於退伍後還錢，告訴人因嗣後發現其
    預借現金卡在伊提領二萬元之後，又被盜領三萬元，懷疑該三萬元係伊盜領，始
    提出告訴，事實上伊僅向告訴人借取二萬元，現已全部匯還告訴人云云。
五、經查被告乙○○於檢察官偵查中雖不否認有於右揭時地拿告訴人之現金預借卡在
    提款機提領款項之情事，惟並未承認係竊取告訴人之現金預借卡詐領款項之事實
    ，是甲訴人認被告乙○○對於右開犯罪事實坦承不諱，尚有誤會。又告訴人丙○
    ○於九十一年四月十八向高雄縣警察局鳳山分局對被告乙○○提出竊盜告訴，指
    稱其預借現金卡遭竊盜云云，於九十一年十月三十一日偵查中又改口稱：「提款
    卡是我借他的，領二萬元是我同意的。」等語（見偵查卷第九頁），於原審審理
    時，先證稱：「以前我們有借貸關係，後來我不借他了，九十一年四月十四日我
    找不到預借現金卡，結果有一天他告訴我他已經拿了五萬元，我的密碼當時與預
    借現金卡都放在一起，所以被告偷了以後才可以順利提領。」云云（見原審卷第
    十五頁），復又證稱：「（現金卡到底是你借給乙○○或是由乙○○偷的？）是
    我借乙○○的。」、「（如果是你借給乙○○的，為何你要去警局對乙○○提出
    告訴？）因為我總共被領了五萬，乙○○領了二萬，另外三萬不知道是誰偷的。
    」。「（可是你報案的時候，說要對乙○○提出竊盜告訴，現在有何意見？）因
    為當初我請他還錢，他避不見面還錢，所以我懷疑另外三萬元也是他領的」等語
    （見原審卷第六六頁），是告訴人前後所述不一，其在警訊時之指訴，是否真實
    無瑕，即有可疑。然觀諸告訴人在檢察官偵查及原審審理時之供述，其一再陳稱
    有同意借給被告二萬元，而懷疑另外三萬元也是被告領的等語，足見告訴人確有
    將預借現金卡借予被告提領二萬元之情事，只因懷疑另外三萬元是遭被告盜領始
    提出告訴，是被告所辯，應堪採信。至另外之三萬元究係由何人提領，據告訴人
    於檢察官偵查中供稱因警察說前後時間差距不大，應係同一人所為，故未調錄影
    帶，現在去調也調不到了等語（前開供詞係本院勘驗錄音帶所得，與筆錄記載並
    非完全相符），是亦不能證明該三萬元係由被告提領。
六、綜上所述，並無確切之證據足資證明被告有竊取告訴人預借現金卡持以盜領之情
    事，原審因而諭知被告無罪，並無不合，檢察官上訴指摘原判決諭知被告乙○○
    無罪為不當，非有理由，應予駁回。
據上論斷，應依刑事訴訟法第三百六十八條，判決如主文。
本案經檢察官彭南雄到庭執行職務。
中    華    民    國        九十二      年      七      月      四      日
                              臺灣高等法院高雄分院刑事第四庭
                                  審判長法官  蕭權閔
                                        法官  李嘉興
                   法官  陳吉雄
右正本證明與原本無異。
不得上訴。
                                      書記官  黎  珍
中    華    民    國        九十二      年      七      月      八      日
                                                                      Ｈ


司法院資訊處製作；財團法人民間司法改革基金會備份。
